【裁判字號】    97,訴,675
【裁判日期】    971009
【裁判案由】    全民健康保險
【裁判全文】
臺北高等行政法院判決
                                     97年度訴字第675號
                              .
原      告  壢新醫院
代  表  人  甲○○
被      告  中央健康保險局北區分局
代  表  人  乙○○(經理)
訴訟代理人  丁○○
            丙○○
上列當事人間因全民健康保險事件，原告提起行政訴訟，本院判
決如下：
    主  文
原告之訴駁回。
訴訟費用由原告負擔。
    事  實
一、事實概要：緣原告於中華民國95年8月8日向被告申報95年7
    月份住院補報醫療費用，經被告審查結果，於95年10月12日
    以健保桃醫院字第0955002748號函予以核減。原告不服，提
    出申復，經被告於96年6月8日以健保桃醫院字第0965001546
    號函核定不予給付。原告猶不服，申請審議，經全民健康保
    險爭議審議委員會（以下簡稱爭審會）於97年1月16日以健
    爭審字第0970005098號函送之健爭審字第0962003032號審定
    書審定撤銷序號第1號原核定部分，同意給付如附表所示，
    其餘則予以駁回；駁回序號第2號部分之審議申請。原告仍
    不服，遂向本院提起本件行政訴訟。
二、兩造聲明：
  (一)原告聲明：（依起訴狀所載）
    1.爭議審議審定及原處分關於95年7月內科等呼吸照護特定
      案件（流水號000001周裕源施行血管阻塞術及密閉式引流
      術與使用藥品住院治療；流水號000003李傑雲施行密閉式
      引流術、超音波導引下組織抽吸及使用抗生素住院治療；
      流水號000004易四生施行施行密閉式引流術及使用抗生素
      住院治療；流水號00005鄭陳未妹住院使用抗生素治療；
      流水號00006莊邱座妹施行密閉式引流術、超音波導引下
      組織抽吸及使用抗生素住院治療；流水號00009羅佳誼施
      行密閉式引流術、超音波導引下組織抽吸及使用抗生素住
      院治療）遭核刪醫療費用部分均撤銷。
    2.被告對原告於95年8月8日申報95年7月份全民健康保險住
      院補報費用案前述相關部分，應作成同意給付新台幣
      224,313元之行政處分。
    3.訴訟費用由被告負擔。
  (二)被告聲明：
    1.駁回原告之訴。
    2.訴訟費用由原告負擔。
三、兩造爭點：原告請求被告補付系爭醫療費用，是否於法有據
              ？
  (一)原告主張之理由：（原告未於言詞辯論期日到場，據其所提
                      訴狀主張如下）
    1.流水號000001周裕源施行血管阻塞術及密閉式引流術住院
      治療部分：
      被告核定此部分醫療費用總額為新台幣（下同）66,690
        元，以不同意補付為由，予以核刪。
      經查周裕源因患有敗血症、肺炎、慢性呼吸衰竭、高血
        壓性腎臟疾病併腎衰竭、急性十二指腸潰瘍併出血、休
        克、慢性缺血性心臟病、高血鈣、幽門桿菌染感染、葡
        萄球菌感染等，自95年6月24日起至95年7月5日止住院
        治療，茲將期間施行血管阻塞術及密閉式引流術之特材
        及使用藥品之理由說明如下：
        (1)血管阻塞術及特材CMV04M000TCK血管攝影栓塞物、
          CMV01MFS01CK微速導管：病歷紀錄於95年6月24日16:
          25有明確紀錄在上消化道檢查於十二指腸處有兩處出
          血，一處潰瘍以注射酒精方式成功止血，另一處則有
          一血管大量出血，先以hemoclip減緩出血速度但無法
          止血（95年6月24日胃鏡檢查報告參照），故建議行
          血管攝影之檢查與治療，以栓塞血管之方式予以止血
          。病患之血紅素於95年6月23日檢驗值為7.6，因持續
          腸胃道出血，大量輸血於95年6月24日下降為7.5，經
          血管攝影栓塞治療後止血，血紅素於95年6月25日上
          升為11.7。
        (2)密閉式引流術及豬尾巴引流管：病患於95年6月24日
          因嚴重休克開始使用強心劑，transudate之肋膜積水
          已無法用藥物治療（即利尿劑，為高血壓治療藥物）
          ，且病患於95年6月24日胸部X光片仍呈現大量肋膜積
          水與肺水腫之現象，超音波之檢查（95年6月25日及
          95年7月2日）皆顯示病患因大量肋膜積水造成肺葉嚴
          重塌陷，而呼吸照護紀錄單第22頁之後也顯現病患呼
          吸器使用之設定愈來愈嚴重，基於上述之理由，有施
          行胸腔引流管之放置與密閉式引流術之必要性，故於
          95年6月25日放置豬尾巴於右側，引流出右側之肋膜
          積水1,000毫升，於95年7月2日放置豬尾巴於左側，
          引流出左側之肋膜積水455毫升（詳見手術紀錄單及
          病程紀錄第145及172頁），依全民健康保險醫療費用
          支付標準（以下簡稱支付標準）第2部第2章胸腔科術
          式67006C密閉式引流術並放置豬尾巴引流管。又因病
          人躁動，於95年6月27日自拔，致引流管鬆動，故重
          新予以更換豬尾巴引流管，被告核付47021C胸腔引流
          ，應屬此術後之每日引流處置照護費用120/天，非此
          項目之給付，故施行之手術及使用之特材應屬合理（
          95年6月25日及95年7月2日密閉式引流術報告足供參
          照）。
        (3)Albumine：病患白蛋白之檢驗於95年6月23日與95年
          6月24日分別為2.3及2.6，95年7月3日為2.5，均符合
          全民健康保險藥品給付規定（以下簡稱給付規定）
          4.2.1(2)Π血清白蛋白濃度低於3.0gm/dl；使用呼吸
          器超過3日仍無法脫離ii嚴重肺水腫是符合健保規範
          之適應症（已檢附Albumine檢驗報告供參考）。
    2.流水號000003李傑雲施行密閉式引流術、超音波導引下組
      織抽吸及使用抗生素住院治療部分：
      被告核定此部分之醫療費用總額為28,346元，以不同意
        補付為由，予以核刪。
      經查李傑雲因患有肺炎、胸（肋）膜炎、下壁急性心肌
        梗塞、充血性心臟衰竭、急性呼吸衰竭，自95年6月10
        日起至95年7月5日止住院治療，茲就其於95年6月10日
        施行密閉式引流術、超音波導引下組織抽吸及使用抗生
        素之理由說明如下：
        (1)19007B（超音波導引下組織切片）：病患因肋膜積液
          ，須以超音波導引下進行肋膜積液抽吸，並對組織引
          流液檢驗分析，以利掌握病情，作為進一步治療之依
          據，故原告申報19007B（超音波導引對組織抽吸），
          詎被告以支付29012B胸腔穿刺為由，不另支付19007B
          之超音波導引下抽吸之點數。惟支付標準第2部第2章
          第1節13項，19007B之支付項目說明規定：實施超音
          波導引下抽吸．．．除申報本項外，應再加報第2章
          第1節第22項診斷穿刺項目點數；此病患基於醫療上
          之必要性進行上述檢查處置，按規定申報19007B與
          29012B，被告卻以已支付29012B胸腔穿刺診斷穿刺為
          由核減19007B點數，實不合理。另被告起初認原告申
          報項目不符合，如今卻辯稱應以藥物及I/O blance
          nutrition（輸入量及排出量之營養平衡）為主要控
          制方法，前後說法不一，確有矛盾。事實上原告血清
          蛋白之申報項目並無不合，臨床上亦有給病患
          Albumin血清蛋白及利尿劑，限水等措施來減少病人
          之胸腔積水，惟因成效不佳，始執行胸腔引流及密閉
          式引流，使病患得以脫離呼吸器。
        (2)密閉式引流術：病患因有肋膜積液有高濃度氧需求，
          故於95年6月23日從胸腔置入豬尾巴引流管進行引流
          術，引流出600ml yellowish color肋膜積液。依支
          付標準報第2部第2章第2節，胸腔可術式申報67006C
          密閉式引流術，被告以無67006C密閉式引流術之手術
          過程紀錄為由刪減，顯與事實不符，蓋原檢送已有病
          歷之病程紀錄第37頁及手術紀錄單。
        (3)Tapimycin：病患於95年6月10日轉入加護病房，95年
          6月11日插管使用呼吸器，之後情況逐漸改善，於95
          年6月23日拔管。但不幸於95年6月27日情況轉劇，呼
          吸急促，發高燒，血壓下降，病程紀錄第48頁至第50
          頁有記載故重新插管，用上呼吸器，顯然有一新的院
          內感染出現，因病患有休克現象且使用呼吸器，依院
          內肺炎感染抗生素使用準則，選用抗生素Tapimycin
          應屬合理（有給付規定第10章抗微生物制劑第6點附
          卷可稽）。另該病患自痰液培養出Acinetobacter
          baumannii菌，故培養報告發出後，改以較針對抗生
          素Tinam，乃屬正確且係照準則使用抗生素，確為合
          理。
        (4)Cravit：給付規定第10章抗微生物制劑第6點詳述醫
          師得按病情嚴重者（例如敗血症或敗血性休克），中
          樞神經感染使用呼吸器者，於進行微生物培養及藥物
          敏感試驗後直接使用第一線以外之抗生素。病患於95
          年6月6日因肺炎入住一般病房，U-save、klaricid
          500mg口服每日2次治療，並於手術加入Cravit 500mg
          針劑；於95年6月10日因敗血症入住加護病房，因休
          克、呼吸衰竭轉入加護病房加上病患於病房時就有疑
          似藥物過敏引起之皮膚疹塊，故在多重考量下，選用
          非第一線且比較不會過敏之藥物Cravit來治療，應係
          對病患比較好之選擇（檢附病程紀錄第7頁供參考）
          。
        (5)Albumin：病患肺炎併呼吸衰竭急性期，且一直有白
          蛋白過少血症之現象，又有肋膜積液，全身水腫，為
          減少肋膜積液並嘗試脫離呼吸器，於95年6月20日檢
          查Albumin：2.0gm/dl，95年6月28日Albumin：2.1
          gm/dl，95年7月3日Albumin：2.2gm/dl，符合給付之
          規定Albumin值<3.0 gm/dl，且95年6月20日至95年6
          月22日間隔1星期才再補充，另95年6月28日及95年7
          月3日之Albumin值符合健保局藥品給付之規定，故給
          藥合理。
    3.流水號000004易四生施行密閉式引流術及使用抗生素住院
      治療部分：
      被告核定此部分之醫療費用總額為36,873元，以不同意
        補付為由，予以核刪。
      經查病人因有自發性氣胸、胸（肋）膜、急性呼吸衰竭
        、肺炎、血漿蛋白代謝疾患，於95年6月9日至95年7月4
        日入院治療，茲將其於住院期間施行密閉式引流術及使
        用抗生素治療之理由說明如下：
        (1)密閉式引流術：病人因肋膜積液有高濃度氧需求，故
          醫師從胸腔置入豬尾巴進行引流術，於95年6月10日
          早上11:06引流出>1000ml黃色肋膜積液（yellowish
          Color），復於95年6月20日引流出200ml肋膜積液，
          乃依支付標準第2部第2章第2節胸腔科術式申報
          67006C密閉式引流術，其中豬尾巴引流管屬可另行申
          報之特殊材料，申報符合規定。被告雖以已核付
          47021C之每日胸腔引流處置為由，核減67006C密閉式
          引流術之費用，惟依支付標準，47012C應屬此項術後
          之每日引流照護處置費用（120點/天），並非本項術
          式之支付項目，故施行手術及使用特材應屬合理。
        (2)豬尾巴P.T.C.Drainage Tube：病人於95年6月9日至
          95年6月17日on L't side pigtail(左側放置豬尾巴
          引流管)，95年6月10日至95年6月17日on R't side
          pigtail（右側放置豬尾巴引流管），95年6月20日至
          95年6月27日on R't side pigtail（右側放置豬尾巴
          引流管），95年6月27日on L't side pigtail（左側
          放置豬尾巴引流管），95年6月30日on R't side
          pigtail（右側放置豬尾巴引流管）→RCC，在ICU共
          執行了5次on pig-tail（放置豬尾巴引流管），有手
          術紀錄單供參，申請一併補付豬尾巴P.T.C.Drainage
          Tube材料費，應屬合理。
        (3)Tapimycin：考量年老、糖尿病、中風、肺炎併呼吸
          衰竭病人使用Tapimycin，年老病人且常repented住
          院者、因肺炎、喘住院者，為了cover psudomona，
          通常會經驗性地先使用Tazocin。因幾乎每一份文獻
          均記載Tapimycin建議劑量為4.5gm iv Q8H至Q6H（每
          6至8小時注射4.5gm），且病人之腎臟功能正常，無
          需調整劑量，故原告使用之劑量應屬合理，並無過量
          ，有Tapimycin劑量使用表附卷為憑。
        (4)Vancocin：被告以僅Tip culture而已，非血液培養
          為由，予以核減，惟實際上Tip culture報告日期為
          95年5月25日，且病人於95年6月9日之血液培養確實
          有長ORSA，證實原告係依血液培養報告之結果使用藥
          物Vancocin，非如被告所指之Tip culture，故被告
          以報告不符為由，予以核刪，亦有不合。
    4.流水號00005鄭陳未妹住院使用抗生素部分：
      被告核定該部分之醫療費用為35,978元，以不同意補付
        為由，予以核刪。
      經查病人因患有肺炎、腦梗塞之腦動脈阻塞、急性呼吸
        衰竭、泌尿道感染、糖尿病，於95年6月12日至95年7
        月4日入院治療，茲將病人使用抗生素之理由說明如下
        ：
        (1)Tapimycin：病人經抗生素治療13天，但仍有發燒現
          象，考量病人年齡、糖尿病及住ICU，使用Tapimycin
          以cover A psndomonas，應屬合理之治療，且幾乎每
          一份文獻Tapimycin建議劑量皆為4.5gm iv Q8H至
          Q6H（每6至8小時注射4.5gm），且病人之腎臟功能係
          正常，無需調整劑量，故原告使用Tapimycin 4.5gm
          q8h（每8小時）應屬合理，並無過量。
        (2)Rocephin：糖尿病陳舊性中風病人，因肺炎併呼吸衰
          竭住院，使用Augmetin3天仍有發燒現象，抗生素改
          用Rocephin應為合理之選擇；如認應用Augmetin，亦
          應補給Augmetin之金額共9,538元，而非全部刪除。
          且病人95年6月12日尿液培養報告長E.coil，腹水呈
          現混濁狀，白血球220，蛋白質(+)，故強烈懷疑腹膜
          炎之可能，基於以上理由，故選用此抗生素，應屬合
          理。
        (3)Albumin：病人因呼吸衰竭使用Albumin，95年6月15
          日Albumine:1.8g/dl，95年6月19日Albumine:2.2g/
          dl，95年6月23日Albumine:1.9g/dl，95年6月27日
          Albumine:2.3g/dl，均符合給付規定4.2.1(2)之Π點
          血清白蛋白濃度低於3.0gm/dl；使用呼吸器超過3日
          仍無法脫離ii嚴重肺水腫是符合健保規範之適應症。
          故醫囑給予使用Albumine，符合被告對此項藥物之使
          用規範。
    5.流水號00006莊邱座妹施行密閉式引流術及使用抗生素住
      院治療部分：
      被告核定此部分之醫療費用為32,100元，以不同意補付
        及無手術紀錄單為由，予以核刪。
      經查病人因有胸（肋）膜之續發性惡性腫瘤、支氣管及
        肺惡性腫瘤、急性呼吸衰竭、肺炎、敗血症、急性腎衰
        竭，於95年7月4日至95年7月23日住院，茲將其施行密
        閉式引流術及使用抗生素住院治療之理由說明如下：
        (1)病人因肋膜積液，醫師於局部麻醉下，在胸腔置入豬
          尾巴引流管進行引流術，於95年7月5日引流出1,100
          ml黃色液體肋膜積液（yellowish color），原告乃
          依支付標準第2部第2章第2節胸腔科術式申報67006C
          密閉式引流術，其中豬尾巴引流管屬可另行申報之特
          材，故一併申報材料費。被告固以已核付47021C之每
          日胸腔引流處置費為由，核減67006C密閉式引流術，
          惟依支付標準，47021C應屬此項術後之每日引流照護
          費（120點/天），並非本項術式之支付項目，故施行
          手術合理。
        (2)19007B超音波導引（為組織切片、抽吸、注射等）：
          病人經胸部X-ray檢查有肋膜積液現象，因病情需要
          ，故以超音波引下進行肋膜積液抽吸，藉以改善病人
          呼吸困難之情況，並對組織引流液送檢分析，以利掌
          握病人病情，作為進一步治療之依據。原告申報以
          190007B之超音波導引下抽吸之點數，惟據支付標準
          第2部第2章第1節第13項，19007B之支付項目說明規
          定：實施超音波引導下之抽吸．．．除申報本項外，
          應再加報第2章第1節第22項診斷穿刺項目點數，此病
          人基於醫療上之必要性進行上述檢查處置，按規定申
          報19007B與29012B，被告卻以支付29012B之診斷穿刺
          為由核減19007B點數，實不合理。
        (3)Rocephin：此病人一開始使用Augmentin，屬經驗性
          用藥，然因住院第4日起發燒明顯，病人在住加護病
          房前2日住在護理之家，且住院第4日才明顯發燒，應
          考量醫院引發性肺炎常見之細菌，尤其係革蘭氏陰性
          菌，據台灣感染症醫學會之肺炎治療準則，Rocephin
          係選項之一，故病人係在Augmentin藥物使用下發燒
          且已使用3日，顯見Augmentin藥物對病菌已無效，才
          會改以使用Rocephin藥物。且95年7月7日檢驗報告血
          液及痰液培養報告為Acinetobacter baumannii及
          Serratia marcescens菌（有95年7月7日檢驗報告足
          供參照），而非社區感染上常見之菌種，故改為
          Rocephin應屬合理，況95年7月11日細菌培養報告結
          果也更正為較針對性之抗生素Cravit。
        (4)Albumin：使用呼吸器病人低白蛋白症，95年7月11日
          Albumin:2.0gm/dl，95年7月14日Albumin:1.8gm/dl
          ，95年7月17日Albumin:2.0gm/dl，故給予Albumin符
          合給付規定Albumin<3.0gm/dl之治療。
    6.流水號00009羅佳誼施行密閉式引流術及使用抗生素住院
      治療部分：
      被告核定此部分之醫療費用為24,326元，以不同意補付
        及無手術紀錄單為由，予以核刪。
      經查病人因有肝硬化、食道靜脈曲張併出血、慢性C型
        肝炎、敗血症、肺炎，於95年6月21日至95年7月11日住
        院治療，茲將其施行密閉式引流術及使用抗生素住院治
        療之理由說明如下：
        (1)19007B超音波導引（為組織切片、抽吸、注射等）：
          病人經胸部Xray檢查有肋膜積水，因病情需要，故以
          超音波引下進行肋膜積液抽吸，藉以改善病人呼吸困
          難之情況，並對組織引流液送檢分析，以利掌握病人
          病情作為進一步治療之依據。原告申報以19007B超音
          波導引下抽吸之點數，惟據支付標準第2部第2章第1
          節13項19007B之支付項目說明明白規定：實施超音波
          導引下之抽吸．．．除申報本項外，應再加報第2章
          第22項診斷穿刺項目點數，此病人基於醫療上之必要
          性進行上述檢查處置，按規定申報19007B超音波導引
          （為組織切片、抽吸、注射等）與29012B胸腔穿刺，
          被告卻以已支付29012B胸腔穿刺之診斷穿刺為由，核
          刪19007B，實不合理。
        (2)密閉式引流術：病人因左側肺部有積水，經抽胸水分
          析檢查有感染現象，故95年6月27日醫師於從左側胸
          腔置入豬尾巴引流管進行引流術，併引流出肋膜積液
          紅色液體100ml，95年6月28日引流出肋膜積液
          350mlredish color，故依支付標準第2部第2章第2節
          胸腔科術式申報67006C密閉式引流術，其中豬尾巴引
          流管引流屬可另申報之特殊材料，被告已補付申報材
          料費，但卻僅核付20912B單純之胸腔穿刺給付，實不
          合理。
        (3)抗生素Tapimycin：病人有肝硬化、敗血症、SBP，依
          感染科專科醫師建議，Rocephin係首選，但使用4天
          之後病人仍發燒，乃改用Flumarine，惟用了5天之後
          仍持續高燒，加上胸部X光片左邊呈現white out，且
          據台灣感染症醫學會之肺炎治療準則，tapimycin之
          建議劑量為4.5gm iv q 8 h（每8小時），病人之腎
          臟功能正常，無需調整劑量，故此劑量應無過量，應
          屬合理。
        (4)Diflucan：此病人因嚴重食道靜脈曲張，大量出血於
          95年6月21日執行手術，於95年7月2日再因腹腔內感
          染再執行手術，故95年6月24日至95年7月6日給予靜
          脈營養供給，給予病人腸胃道休息，95年7月6日才開
          始嘗試使用元素飲食，且係從少量開始。於此種情況
          下不可能給予口服之Diflucan，蓋病人吸收一定不好
          ，是選用針劑應屬合理。
  (二)被告答辯之理由：
    1.本件原告訴之聲明為「被告對原告於95年8月8日申報95年
      7月份全民健康保險住院補報費用案前述相關部分，應作
      成同意給付新台幣224,313元之行政處分」，係以新台幣
      「元」為訴訟標的，惟醫療費用之申請與給付係依全民健
      康保險法第50條「保險醫事服務機構應依據醫療費用支付
      標準及藥價基準，向保險人申報其所提供醫療服務之點數
      及藥品費用。保險人應依前條分配後之醫療給付費用總額
      經其審查後之醫療服務總點數，核算每點費用；並按各保
      險醫事服務機構經審查後之點數，核付其費用。」及審查
      辦法第10條「實施總額預算部門之保險醫事服務機構，前
      項醫療服務案件之核付、再議、爭議及行政爭訟之每點金
      額，以最近1季結算每點支付金額計算，或依受理當月之
      浮動及非浮動預估點值分別計算。惟若受理當月之預估點
      值未產出前，以最近3個月浮動及非浮動預估點值之平均
      值計算。」、第10條之1「實施總額預算部門之保險醫事
      服務機構，申報之醫療服務點數其每點支付金額之計算，
      以當季結束後第3個月月底前核定之當季及前未核定季別
      之醫療服務點數計算為原則。」等規定計算每點支付金額
      後核付，是原告訴訟標的應改以「醫療服務點數」進行行
      政訴訟；又本件所有案件（6案）訴訟標的金額合計應為
      224,043元，蓋其中流水號000001周裕源實際核扣為
      66,420元，非66,690元，故原告誤多計270元，均先予陳
      明。
    2.按「醫療費用支付標準及藥價基準，由保險人及保險醫事
      服務機構共同擬訂，報請主管機關核定。」、「保險人為
      審查保險醫事服務機構辦理本保險之醫療服務項目、數量
      及品質，應遴聘具有臨床或實際經驗之醫藥專家，組成醫
      療服務審查委員會；其審查辦法由主管機關訂之。」，分
      別為全民健康保險法第51條第1項、第52條所規定。次按
      「保險醫事服務機構申報醫療服務案件，經專業審查有下
      列情形之一者，應不予支付不當部分之服務，並註明不予
      支付內容及理由。．．．十七、其他違反相關法令或醫療
      品質不符專業認定。」、「保險醫事服務機構申報之醫療
      服務案件，保險人得採抽樣方進行專業審查。」、「抽樣
      以隨機抽樣為原則，其抽樣及回推方式詳如附表2，隨機
      抽樣採等比例回推，立意抽樣則不回推。」，復分別為全
      民健康保險醫事服務機構醫療服務審查辦法（以下簡稱審
      查辦法）第15條第17款、第16條第1項、第2項所明定。又
      「醫師執行業務時，應製作病歷，並簽名或蓋章及加註執
      行年、月、日。」，醫師法第12條前段定有明文。
    3.經查被告對原告申報之醫療費用皆經被告初核、申復專業
      審查醫師審查核定，如有核減意見，均於特約醫事服務機
      構住院醫療服務點數清單及醫令清單上列出不予支付之理
      由，並經爭審會略以「查所附病歷資料，無法顯示需給付
      所請費用之正當理由，健保局原核定予以維持」云云予以
      駁回。每案至少經過3位以上專業審查醫師審查，茲將被
      告與爭審會專業審查醫師不予給付之理由暨行政訴訟答辯
      理由詳述如下：
      流水號000001周裕源（胸腔內科）：
        (1)初核及申復審定理由：
          (甲)醫令序101、174、175、176：
            1.非必要之處置：DU with active bleeding且
              Angiogram未見有明顯bleeding。
            2.申復不補付理由：醫令序101-176 DU with
              active bleeding非必要之處置。
          (乙)醫令序114、115：
            1.已支付47021C（胸腔引流）。
            2.申復不補付理由：申報與處置不符，無67006C之
              手術紀錄。
          (丙)醫令序164-165：
            1.用量過多。
            2.申復不補付理由：申報與處置不符，無67006C（
              密閉式引流術）之手術紀錄。
          (丁)醫令序247-250：使用劑量過多。
        (2)爭議審定理由：
          查所附病歷資料無法顯示需給付所請費用之正當理由
          ，健保局原核定予以維持。駁回。
        (3)行政訴訟答辯理由：
          (甲)醫令序101-176：
            所附病歷資料無法顯示需作Angiography之必要性
            ，不符合醫療處置。
          (乙)醫令序114、115、164-165：
            1.兩側肋膜積水，已證實transudate臨床上應以藥
              物治療來控制肋膜積水為主。
            2.無手術紀錄。
          (丙)醫令序247-250：不符合給付規定第4.2.1 Human
            Albumine之適應症。
      流水號000003李傑雲（胸腔內科）：
        (1)初核及申復審定理由：
          (甲)醫令序62-63：已支付29012B（胸腔穿刺），此項
            為Lung aspiration，而非pleural effusion
            aspiration。
          (乙)醫令序93：
            1.已支付29012B（胸腔穿刺）。
            2.不補付理由：處置與申報不符（無67006C密閉式
              引流術之手術紀錄）。
          (丙)醫令序129：
            1.323A（未經認定使用同藥理或同成分之常用藥品
              無效，即逕採用高價藥品）。
            2.不補付理由：不符合抗生素使用規定。
          (丁)醫令序155-156：
            1.308A（適應症/種類/用量(劑量/天數等)不符藥
              品/特材給付一般通則規定）。
            2.不補付理由：不符合抗生素使用規定。
          (戊)醫令序159：
            1.322A（對病況無積極療效之藥品）。
            2.不補付理由：用量過多。
        (2)爭議審定理由：
          查所附病歷資料無法顯示需給付所請費用之正當理由
          ，健保局原核定予以維持。駁回。
        (3)行政訴訟答辯理由：
          (甲)醫令序62-63、93：肋膜積液為transudate，應以
            藥物及I/O balance nutrition為主要控制方法。
          (乙)醫令序129、155-156：不符合健保後線抗生素使用
            規定。
          (丙)醫令序159：不符合Albumine使用規定。
      流水號000004易四生（胸腔內科）：
        (1)初核及申復審定理由：
          (甲)醫令序66-67：
            1.已支付47021C（胸腔引流）。
            2.申復不補付理由：處置與申報不符。
          (乙)醫令序75：使用數量過多。
          (丙)醫令序100：
            1.332A（申報藥量過多，不符醫學常規/一般醫理
              或慣用通則）。
            2.申復不補付理由：用量過多。
          (丁)醫令序106：
            1.僅Tip culture而已，已使用Tapimycin 331A（
              用藥份量重複）。
            2.申復不補付理由：僅Tip culture，非Blood
              culture。
        (2)爭議審定理由：
          查所附病歷資料無法顯示需給付所請費用之正當理由
          ，健保局原核定予以維持。駁回。
        (3)行政訴訟答辯理由：
          (甲)醫令序66-67、75：給付項目、次數足敷臨床使用
            。
          (乙)醫令序100：給付數量足敷臨床使用。
          (丙)醫令序106：僅Tip culture結果，非Blood
            culture結果，不符合使用Vancocin適應症。
      流水號000005鄭陳未妹（胸腔內科）：
        (1)初核及申復審定理由：
          (甲)醫令序109：
            1.332A（申報藥量過多，不符醫學常規/一般醫理
              或慣用通則）。
            2.申復不補付理由：用量過多。
          (乙)醫令序113：使用Augmentin即可，308A（適應症/
            種類/用量(劑量/天數等)不符藥品/特材給付一般
            通則規定）。
          (丙)醫令序136-137：
            1.322A（對病況無積極療效之藥品）。
            2.申復不補付理由：用量過多。
        (2)爭議審定理由：
          查所附病歷資料無法顯示需給付所請費用之正當理由
          ，健保局原核定予以維持。駁回。
        (3)行政訴訟答辯理由：
          (甲)醫令序109：給付數量足敷臨床使用。
          (乙)醫令序113：依醫療常規，使用Augmentin即可。
          (丙)醫令序136-137：不符合Human Albumine使用規定
            。
      流水號000006莊邱座妹（胸腔內科）：
        (1)初核及申復審定理由：
          (甲)醫令序60：已支付29012B（胸腔穿刺）。
          (乙)醫令序82-83：
            1.已支付47021C（胸腔引流）。
            2.申復不補付理由：處置與申報不符（無67006C之
              手術紀錄）。
          (丙)醫令序114：
            1.已使用Augmentin，不知為何改Rocephin，308A
              （適應症/種類/用量(劑量/天數等)不符藥品/特
              材給付一般通則規定）。
            2.申復不補付理由：已使用Augmentin。
          (丁)醫令序130-131：
            1.322A（對病況無積極療效之藥品）。
            2.申復不補付理由：用量過多。
        (2)爭議審定理由：
          查所附病歷資料無法顯示需給付所請費用之正當理由
          ，健保局原核定予以維持。駁回。
        (3)行政訴訟答辯理由：
          (甲)醫令序60、82-83：申報項目與報告內容不符。
          (乙)醫令序114：已使用Augmentin。
          (丙)醫令序130-131：不符合Albumine使用規定。
      流水號000009羅佳誼（胸腔內科）：
        (1)初核及申復審定理由：
          (甲)醫令序86-87：
            1.已分別支付29012B（胸腔穿刺）及29017C（腹腔
              穿刺）。
            2.申復不補付理由：非以「組織取樣為目的，不支
              付19007B，改支19005B（其他超音波）600點」
              。
          (乙)醫令序113：
            1.Oupip-tail已申報胸腔穿刺，非申報此項。
            2.申復不補付理由：處置與申報不符（無67006C之
              手術紀錄）。
          (丙)醫令序168：
            1.1支Q8h，332A（申報藥量過多，不符醫學常規/
              一般醫理或慣用通則）。
            2.申復不補付理由：劑量過高。
          (丁)醫令序179：
            1.可用口服，308A（適應症/種類/用量(劑量/天數
              等)不符藥品/特材給付一般通則規定）。
            2.申復不補付理由：可用口服。
        (2)爭議審定理由：
          查所附病歷資料無法顯示需給付所請費用之正當理由
          ，健保局原核定予以維持。駁回。
        (3)行政訴訟答辯理由：
          (甲)醫令序86-87、113：申報項目與報告內容不符。
          (乙)醫令序168：給付數量足敷臨床使用。
          (丙)醫令序179：依臨床表現，口服即可。
      綜上，被告原核定並無違誤，原告之訴為無理由，應予駁
      回。
    理  由
一、本件原告經合法通知，未於言詞辯論期日到場，核無行政訴
    訟法第218條準用民事訴訟法第386條所列各款情形，爰依被
    告之聲請，由其一造辯論而為判決，合先敘明。
二、本件原告於95年8月8日向被告申報95年7月份住院補報醫療
    費用，經被告審查結果，於95年10月12日以健保桃醫院字第
    0955002748號函予以核減。原告不服，提出申復，經被告於
    96年6月8日以健保桃醫院字第0965001546號函核定不予給付
    。原告猶不服，申請審議，經爭審會於97年1月16日以健爭
    審字第0970005098號函送之健爭審字第0962003032號審定書
    審定撤銷序號第1號原核定部分，同意給付如附表所示，其
    餘則予以駁回；駁回序號第2號部分之審議申請。原告仍不
    服，遂向本院提起本件行政訴訟，並主張如事實欄所載。經
    查：
  (一)按當事人主張有利於己之事實者，就其事實有舉證之責任，
    民事訴訟法第277條前段定有明文，依行政訴訟法第136條之
    規定，上開規定為行政訴訟程序所準用。又一般商業保險制
    度之給付程序，係於保險事故發生時，先由保險人認定約定
    之保險事故是否發生，並依個別保險契約決定是否及如何理
    賠，因而保險人在事故認定及給付決定上，縱令受到保險契
    約之限制，仍處於優勢或主導之地位。反觀全民健保制度因
    屬於社會保險之一環，而其制度設計雖亦係從保險之觀點出
    發，然在制度上，其保險事故實際上係由被保險人自行認定
    ，並由於實際提供給付者係保險醫事服務機構，因而不待保
    險人之核定，即由保險醫事服務機構先行提供醫療及藥品之
    給付，保險人無法掌控保險給付之過程，且負擔甚高之風險
    與責任。因此，在健保制度設計上，必須「透過對保險醫事
    服務機構之嚴格監督」，以強化保險人之角色功能。易言之
    ，在健保制度所具有之社會保險之特質下，人數眾多、需求
    各異之被保險人既然在理論上及實務上，均難於受領保險給
    付時受到保險人之掌控，則為求健全經營，乃被轉化成保險
    人對保險醫事服務機構之掌控，即保險人透過數量較為有限
    之保險醫事服務機構之管理，以回復前開保險法律關係現實
    不對等性，並進而抑制保險給付之不法與不當之需求。從而
    直接提供健保給付之醫事服務機構，必須以嚴格之標準把守
    給付關口，就「醫療行為確有必要」、「並非無效或過度治
    療」等給付要件，醫事服務機關即應負嚴格之舉證責任。當
    保險人審查醫師之專業意見與醫事服務機關不同時，醫事服
    務機關必須要舉證證明保險人醫師之審核結果已達於「錯誤
    」之程度，始可推翻保險人之審核結果，若保險人醫師之意
    見僅屬「具爭議性」或「見人見智」，基於社會保險之特性
    ，尚不能謂保險人審核錯誤；又爭議審議審定或申復見解，
    縱容或有與初審理由不同之處，但因其結論相同，亦難因此
    而認定原審核有所錯誤，均先予述明。
  (二)本件係呼吸器依賴患者前瞻性支付方式試辦計畫之範疇，此
    試辦計畫與普通一般健保送核案係分別獨立，應另外補報費
    用明細後另予核定；而此呼吸照護方案雖與一般健保支付不
    同，惟就此種試辦計畫呼吸照護方案如發生爭議時，除於原
    件申請支付時即予以送核外，於申復、爭議審定階段，被告
    及爭審會亦會將當事人所主張之事項再行送請專業審查醫師
    審查。經查本件於初核、申復、爭議審定階段均有送請專業
    審查醫師審查，被告於行政訴訟準備程序中復送請專業審查
    醫師就本件爭議再次審查，業就本件爭執事項，依流水號姓
    名科別、醫令序、項目名稱、行政訴訟量、初核及申復審定
    理由、爭議審定理由、行政訴訟答辯理由等項分別敘明（詳
    如被告事實欄主張及被證8所載）在案。經核該等醫理見解
    雖與原告所主張者不同，然僅係見人見智，原告並未證明專
    業審查醫師醫師之見解於目前醫學科學上係屬錯誤，亦即，
    原告尚未能舉證證明該等醫師之審核已達「錯誤」之程度，
    尚難認其審核錯誤及有違反全民健康保險醫事服務機構醫療
    服務審查辦法、全民健康保險西醫基層醫療費用審查注意事
    項等相關規定，徵諸前揭舉證責任及說明，自不足以推翻保
    險人之審核結果。從而本件原告起訴請求撤銷爭議審議審定
    及原處分關於95年7月內科等呼吸照護特定案件遭核刪醫療
    費用部分，及被告應給付其於95年8月8日申報95年7月份全
    民健康保險內科等呼吸照護特定案件住院補報費用案
    224,313元，為無理由，應予駁回。至兩造其餘之主張及陳
    述等，因與本件判決結果不生影響，爰不予一一指駁論究，
    併此敘明。
據上論結，本件原告之訴為無理由，依行政訴訟法第218條、民
事訴訟法第385條第1項前段、行政訴訟法第98條第1項前段，判
決如主文。
中    華    民    國    97    年    10    月    9     日
                    臺北高等行政法院第五庭
                              審判長法  官  張  瓊  文
                                    法  官  王  碧  芳
                                    法  官  林  育  如
上為正本係照原本作成。
如不服本判決，應於送達後20日內，向本院提出上訴狀並表明上
訴理由，如於本判決宣示後送達前提起上訴者，應於判決送達後
20日內補提上訴理由書（須按他造人數附繕本）。
中    華    民    國    97    年    10    月    9     日
                                    書記官  蘇  亞  珍


司法院資訊處製作；財團法人民間司法改革基金會備份。
